【裁判字號】    97,消債抗,43
【裁判日期】    980330
【裁判案由】    更生事件
【裁判全文】
台灣屏東地方法院民事裁定  97年度消債抗字第43號
    抗告人  甲○○
上列抗告人因消費者債務清理事件聲請更生，對於民國97年10月
28日本院97年度消債更字第299 號裁定提起抗告，本院裁定如下
：
    主  文
原裁定廢棄。
    理  由
一、原裁定意旨略以：抗告人以其有向台新國際商業銀行股份有
    限公司（下稱台新銀行）請求協商，而台新銀行於其提出協
    商請求之翌日起逾30日不開始協商，為此聲請更生等語。惟
    經本院向台新銀行查詢：抗告人是否曾以書面及債權人清冊
    向其請求協商？如有，該行逾30日未與債務人協商之原因為
    何？經台新銀行於民國97年10月20日以台新債協97法更字第
    30349 號函覆本院，該行係於97年6 月13日收到抗告人向其
    申請前置協商之信函，信函內文件未簽名，財產清單已逾期
    ，亦欠缺相關資料，該行遂先以電話通知後，再檢附相關空
    白表格資料回函通知抗告人補件，然至97年6 月25日均未獲
    抗告人回函補件，故予以退件，待其文件備齊後即可隨時再
    進件等語。則債務人雖曾向台新銀行提出協商申請，惟卻未
    依台新銀行之要求補齊文件（或函覆該行說明無法補齊之正
    當理由），致台新銀行退回債務人協商之申請，準此，難認
    債務人已符合依法向債權人申請債務協商，而無法與債權人
    成立協商之要件，而駁回抗告人之更生聲請等語。
二、抗告意旨則以：抗告人原於97年6 月2 日向中國信託商業銀
    行股份有限公司（下稱中國信託），中國信託承辦人於97年
    6月4日發函要求抗告人補正：(1)最近1 個月之聯徵資料、(2)
    近2年之所得清單、近1年之財產清單、(3)近3 個月薪資單或
    收入切結書。抗告人備齊上開文件後，於97年6 月10日將文
    件寄出。嗣台新銀行於97年6 月16日發文告知抗告人其已於
    97年6 月13日收到前置協商申請文件，並要求抗告人補正「
    前置協商申請書」、「財產及收支狀況說明書」、「收入切
    結書」等文件，而該函並未要求補正財產清單。抗告人隨即
    於97年6 月27日回函補正「收入切結書」，並說明「前置協
    商申請書」、「收支狀況說明書」均已於97年6月2日寄出。
    詎抗告人竟於97年7月3日接獲台新銀行之退件通知函。台新
    銀行係於97年6 月16日始發函要求抗告人補正文件，竟於97
    年6 月25日即將前置協商退件，顯係故意加速退件，有違誠
    信之嫌等語。並聲明：原裁定廢棄。
三、按債務人對於金融機構因消費借貸、自用住宅借款、信用卡
    或現金卡契約而負債務，在聲請更生或清算前，應提出債權
    人清冊，以書面向最大債權金融機構請求協商債務清償方案
    並表明共同協商之意旨。自債務人提出協商請求之翌日起逾
    30日不開始協商，或自開始協商之翌日起逾90日協商不成立
    ，債務人得逕向法院聲請更生或清算；消費者債務清理條例
    第151條第1項、第153條分別定有明文。經查：
（一）抗告人原係向中國信託申請前置協商，嗣中國信託於發函
      要求抗告人補正上開3 項文件後，始發覺台新銀行為最大
      債權銀行，乃將該申請移由台新銀行處理，有中國信託之
      陳報狀1紙在卷可稽（見本院卷第18頁）。
（二）抗告人主張其收到中國信託之補正通知函後，即於97年6
      月10日補正，並對台新銀行要求再次補正之函文，除前已
      補正之重複文件未予補正外，其就「收入切結書」亦於97
      年6月27日寄出補正，並提出說明等情，業據提出97年6月
      10日及97年6月27日之雙掛號回執影本各1份為證（見本院
      卷第10、12頁），堪信為真正。
（三）台新銀行已於97年6 月13日收受抗告人之前置協商申請文
      件，並以抗告人欠缺「前置協商申請書」、「收入切結書
      」及「財產及收支狀況說明書」等文件為由，於97年6 月
      16日作成通知函，通知抗告人於7 日內補齊寄回，有通知
      函影本1份可憑（見本院卷第11頁）；而抗告人則於97年6
      月27日回函補正「收入切結書」，並說明「前置協商申請
      書」及「收支狀況說明書」均已於97年6月2日寄出等情，
      亦有補件回函影本1份可參（見本院卷第12頁）。
（四）台新銀行嗣於97年6 月25日作成通知函，通知抗告人退件
      ，該通知函係於97年7月3日送達於抗告人，有通知函1 份
      及蓋印於其上之收文章1 枚可稽（見本院卷第14頁），是
      可知通知函自台新銀行作成時起至送達於抗告人時止，約
      需8日之時間。抗告人雖自承掛號信之速度最快約3日後才
      收到等語（見本院卷第2 頁背面倒數第4、5行），惟僅意
      在論述台新銀行故意加速退件一事，並非自認其確係3 日
      後即97年6 月19日已收受台新銀行所發出之通知函；且經
      本院於98年3 月9 日通知抗告人於5 日內陳報收受台新銀
      行97年6 月16日通知函之時間，據抗告人陳稱印象中應係
      97年6 月26日收受等語，有陳報狀1 紙附卷可稽（見本院
      卷第34頁），雖其未檢附其他證據證明，但由此益徵其並
      非自認於97年6 月19日已收受該通知函。本院另通知台新
      銀行於5 日內提出該補件通知函送達予抗告人之回執，惟
      據覆以：本行未以雙掛號方式寄送，無法提出回執等語，
      亦有函文1 份可憑（見本院卷第33頁）。是尚無法以現存
      之證據推斷抗告人已於97年6 月19日收受台新銀行97年6
      月16日作成之上開補件通知函。
（五）復查，上開補件通知函台新銀行係請抗告人於7 日內補齊
      寄回，惟徵之本案原審於97年7 月25日裁定命抗告人補正
      其95、96年度之稅捐資料、所得與財產等資料，係定10日
      之期間（見原審卷第29頁），而上開補件通知函係請抗告
      人補正「前置協商申請書」、「財產及收支狀況說明書」
      及「收入切結書」等文件，需補正之文件較多，且部分資
      料尚須至原服務單位辦理始可，故台新銀行此部分所定之
      7 日期間，衡情應屬過短，應至少給予抗告人15日之時間
      補正始為妥當。職是，以上開補件通知函最快送達予抗告
      人之時間即97年6 月16日起算15日，最後之期限為97年7
      月1 日，而台新銀行業於97年7 月1 日收受抗告人之補件
      回函，有補件回函及收件回執影本各1 份可佐（見本院卷
      第12頁），則依台新銀行97年6 月16日補件通知函所載「
      若逾期未寄回，視為未請求協商」等語之反面解釋，可知
      抗告人既已於期限內寄回補正文件，堪認已請求協商。此
      時台新銀行早一步於合理之補正期限未屆前，即於97年6
      月25日作成退件通知函送達予抗告人，其退件顯非合法。
（六）綜上所述，抗告人既已合法向最大債權金融機構即台新銀
      行提出協商之請求，而台新銀行自抗告人提出協商請求之
      翌日即97年7 月2 日起，迄今已逾30日不開始協商，債務
      人即抗告人自得依法逕向法院聲請更生，惟原審以抗告人
      未依法向債權人請求協商為由，裁定駁回抗告人更生之聲
      請，容有未洽，是抗告人指摘原裁定不當，求予廢棄，為
      有理由。又抗告人是否有更生之可能，仍有調查證據之必
      要，爰將原裁定廢棄，由原法院更為適當之處理。
四、據上論結，本件抗告為有理由，依消費者債務清理條例第11
    條第2 項、第15條，民事訴訟法第492 條、第495 條之1 第
    1 項、第450 條、第95條、第78條，裁定如主文。
中    華    民    國    98    年    3     月    30    日
                    民事第一庭  審判長法  官  孫國禎
                                      法  官  春生
                                      法  官  張以岳
以上正本係照原本作成。
本裁定不得再抗告。
                                      書記官  林志憲
中    華    民    國    98    年    3     月    30    日


司法院資訊處製作；財團法人民間司法改革基金會備份。
